臺灣高雄地方法院民事裁定　　　　　 100年度消債抗字第32號
抗　告　人　黃章慶
上列當事人因消費者債務清理事件聲請更生，對本院中華民國10
0 年2 月23日99年度消債更字第543 號裁定，提起抗告，本院裁
如下：
    主  文
抗告駁回。
抗告程序費用新臺幣壹仟元由抗告人負擔。
    理  由
一、抗告意旨略以：抗告人母親鄭米燕為中度肢障人士，無工作
    能力，於民國93年離婚後，因伊姐黃淑秋已出嫁，而全賴抗
    告人1 人扶養，又抗告人薪資已遭強制執行扣薪在案，扣除
    生活必要費用及母親之扶養費後，已不能清償債務。且抗告
    人提出之更生方案，已將還款期限延長為8 年、增加還款金
    額，實已盡最大努力及誠意償債。而原裁定未考量抗告人之
    實際情況，即因抗告人正值壯年，認無不能清償債務情形，
    而裁定駁回抗告人之聲請，有失公允，爰依法提起本件抗告
    ，並聲明：原裁定廢棄，准為更生之聲請。
二、按「為使負債務之消費者得依本條例所定程序清理其債務，
    以調整其與債權人及其他利害關係人之權利義務關係，保障
    債權人之公平受償，謀求消費者經濟生活之更生及社會經濟
    之健全發展，特制定本條例」、「債務人不能清償債務或有
    不能清償之虞者，得依本條例所定更生或清算程序，清理其
    債務」，消費者債務清理條例第1 條、第3 條定有明文。是
    消費者債務清理條例之立法，其中心思想乃認陷於經濟上困
    境之消費者若任其於惡性循環之債務窘境中自生自滅，其將
    衍生嚴重之社會問題，致難以維持安定之社會經濟秩序，故
    有予之分別情形依更生或清算之程序清理其債務之必要，藉
    以妥適調整其與各相關債權人等間之權利義務關係，以謀求
    消費者經濟生活之更生機會，從而健全社會經濟發展。惟私
    法上之債之關係，係以當事人間之信賴關係為基礎，為社會
    經濟組織之重要支柱。當事人於以法律行為追求自己之利益
    之際，亦應顧及對方之利益，並考量債權債務在社會上之作
    用，本於誠實及信用之原則，行使其債權及履行其債務。故
    債務人之消費者欲以上開條例為其所負義務之調整者，自應
    本於誠信原則之本旨，僅在其不能清償債務或有不能清償之
    虞而使其陷於經濟上之困境時始得准許之。以避免其藉此善
    意之立法而惡意圖謀減免債務，致使社會陷於道德之危險，
    並因此使信用緊縮而造成社會經濟之動盪。
三、經查：
  (一)抗告人現積欠台北富邦商業銀行等債權人共計新臺幣（下同
    ）1,551,573 元，曾與最大債權金融機構台東中小企業銀行
    （其債權已售予良京實業股份有限公司）成立債務清償方案
    ，惟於民國95年11月起已毀諾未依約履行等情，有財團法人
    金融聯合徵信中心前置協商專用債權人清冊、當事人綜合信
    用報告、良京實業股份有限公司民事陳報狀等資料在卷可憑
    （見原審卷第12至17頁、第113 至115 頁），堪信為真。又
    抗告人係任職於怡興管理股份有限公司，依據其所提出之99
    年1 至11月薪資單（見原審卷第73至83頁），扣除每月之勞
    健保費用後，換算其99年平均應發月薪約為28,064元（308,
    709 ÷11＝28,064），並參酌其99年4 月1 日迄今之勞保投
    保薪資為24,000元，則原審認定抗告人每月平均收入應為28
    ,064元乙節，並無不合。至抗告人遭強制執行扣薪1/3 ，此
    部分仍屬其收入，則以此償還其本身之債務，應不得自每月
    薪資收入中扣除。
  (二)參酌內政部社會司所公佈之99年度臺灣省每人每月最低生活
    費用（含食衣住行育樂費用）為9,829 元，及抗告人負債達
    155 萬元以上，自應撙節開支以減輕債務等情以觀，原審認
    抗告人為維持自己生活所需費用，以不逾前開範圍者為必要
    ，亦無不合。再者，抗告人母親鄭米燕，係49年3 月出生，
    名下無財產等情，有戶籍謄本、歸戶財產查詢清單及綜合所
    得稅各類所得資料清單在卷足憑（見原審卷第94頁、第98至
    100 頁），是抗告人母親鄭米燕確有不能以其財產維持生活
    ，而需受抗告人扶養之情形，堪予認定。惟鄭米燕除抗告人
    外，尚有1 名子女黃淑秋，其98年總所得約50餘萬元等情，
    有戶籍謄本、財產歸屬資料及綜合所得資料附卷可參，可見
    黃淑秋之資力狀況尚優於抗告人，不能免除扶養之責，亦應
    共同分擔扶養責任。抗告人主張現獨立扶養母親鄭米燕云云
    ，並無理由。而鄭米燕為中度肢障，原審爰以98年度綜合所
    得稅身心障礙特別扣除額104,000 元計算，認抗告人與其姐
    黃淑秋平均分擔後每月支出母親之扶養費用為4,334 元部分
    ，應屬合理。
  (三)是以，抗告人每月個人必要生活費用及應負擔之扶養費應為
    14,163元（9,829 ＋4,334 ＝14,163），以抗告人之月平均
    收入28,064元扣除上開支出後，其每月應尚餘13,901 元（
    28,064－14,163＝13,901）可供清償。而抗告人目前積欠銀
    行債務1,551,573  元，在不計息之情形下，約於9.3  年（
    1,551,573 ÷13,901÷12＝9.3 ）內即可清償完畢。以抗告
    人係71年5 月出生，現年僅28歲，至65歲法定退休年齡，尚
    可工作37年，應足以攤還上揭債務。從而，抗告人主張已不
    能清償債務或有不能清償之虞云云，自無足採。
四、綜上所述，本件抗告人依其現有收入之情況尚，非有不能清
    償債務或有不能清償之虞，依上開說明，其聲請更生已屬要
    件不備，應予駁回。原審裁定駁回抗告人更生之聲請，並無
    違誤，抗告意旨指摘原裁定不當，求予廢棄另為裁定，為無
    理由，應予駁回。
五、據上論結，本件抗告為無理由，依消費者債務清理條例第15
    條，民事訴訟法第495 條之1 第1 項、第449 條第1 項、第
    95條、第78條，裁定如主文。
中    華    民    國   100    年    3     月    23    日
                  民事第一庭審判長法   官謝肅珍
                                  法   官林岳葳
                                  法   官張茹棻
上為正本係照原本作成。
對本裁定除有涉及法律見解且具有原則上之重要性者外，不得再
抗告。如提再抗告，應於裁定送達後十日內，以書狀向本院提出
再抗告，並繳納再抗告費新台幣1000元。
中    華    民    國   100    年    3     月    23    日
                                   書記官林瑞標